【裁判字號】    98,審交訴,169
【裁判日期】    990416
【裁判案由】    肇事遺棄罪
【裁判全文】
臺灣桃園地方法院刑事判決           98年度審交訴字第169號
公  訴  人  臺灣桃園地方法院檢察署檢察官
被      告  乙○○
上列被告因肇事遺棄罪等案件，經檢察官提起公訴（98年度偵字
第25610 號），被告於準備程序期日就被訴事實為有罪陳述，經
本院裁定進行簡式審判程序，茲判決如下：
    主      文
乙○○因過失傷害人，處有期徒刑貳月，如易科罰金，以新臺幣
壹仟元折算壹日；又駕駛動力交通工具肇事，致人傷而逃逸，處
有期徒刑陸月，如易科罰金，以新臺幣壹仟元折算壹日。應執行
有期徒刑柒月，如易科罰金，以新臺幣壹仟元折算壹日。緩刑貳
年，並應向被害人甲○○賠償新臺幣壹拾貳萬伍仟元整，給付方
式為自九十九年四月二十日起，按月於每月二十日給付被害人新
臺幣伍仟元，至全部清償完畢之日止，如有一期不履行，視為全
部到期。
    事      實
一、乙○○於民國98年9 月28日下午4 時13分許，駕駛車牌號碼
    0055-EQ 號自用小客車，行經桃園縣蘆竹鄉○○路與大豐街
    街口之無號誌交岔路口時，明知行經無號誌之交岔路口時，
    應減速慢行，作隨時停車之準備，且應注意車前狀況，並隨
    時採取必要之安全措施，又依當時之天候晴、日間自然光線
    、路面乾燥、無缺陷、無障礙物、視距良好，顯無不能注意
    之情形，竟疏未注意，與駕駛車牌號碼0399-PK 號自用小客
    車，沿大豐街由北往南行駛之甲○○發生碰撞而肇事，致甲
    ○○受有左膝、腳底、小腿多處挫傷、瘀傷之傷害。而乙○
    ○致人受傷後，並未通知救護人員或對甲○○採取必要之救
    護措施，亦未報警處理，以釐清事故責任，旋基於肇事逃逸
    之犯意，逕自駕駛上揭車牌號碼0055-EQ 號自用小客車離開
    現場。嗣經甲○○記下乙○○所駕駛之上揭車輛之車牌號碼
    報警處理，始為警循線查獲上情。
二、案經告訴人甲○○訴由桃園縣政府警察局蘆竹分局報請臺灣
    桃園地方法院檢察署檢察官偵查起訴。
    理  由
一、本案被告乙○○所犯均係死刑、無期徒刑或最輕本刑為3 年
    以上有期徒刑以外之罪，其於本院準備程序期日中就被訴事
    實均為有罪之陳述，經本院告知簡式審判程序之旨，並聽取
    當事人意見後，由本院依刑事訴訟法第273 條之1 第1 項規
    定裁定進行簡式審判程序，核先敘明。
二、上揭犯罪事實，業據被告於警詢、檢察官偵訊及本院審理時
    坦承不諱，並經告訴人甲○○分別於警詢、檢察官偵訊及本
    院審理時陳述無訛，復有道路交通事故現場圖、道路交通事
    故調查報告表（一）、（二）、桃園縣政府警察局疑似道路
    交通事故肇事逃逸追查表、車籍查詢- 基本資料詳細畫面、
    敏盛綜合醫院診斷證明書、吉兒診所診斷證明書各1 份及採
    證相片等附卷可稽。
三、按行經無號誌之交岔路口應減速慢行，作隨時停車之準備；
    復按汽車行駛時，駕駛人應注意車前狀況，並隨時採取必要
    之安全措施，道路交通安全規則第93條第1 項第2 款、第94
    條第3 項分別定有明文。本件被告駕駛自用小客車未減速慢
    行，並未注意車前狀況，而肇致本件車禍，其有過失甚明。
    而告訴人甲○○確因此受有傷害，已詳述如前，則被告之過
    失行為與告訴人之受有傷害間，顯有相當因果關係。綜上所
    述，足認被告自白與事實相符，堪以採信。本件事證明確，
    被告犯行可以認定，應依法論罪科刑。
四、核被告所為，分別係犯刑法第284 條第1 項前段之過失傷害
    罪及刑法第185 條之4 之駕駛動力交通工具肇事致人傷而逃
    逸罪。被告上開犯行，犯意各別、行為互殊，應分論併罰。
    爰審酌被告於肇事致告訴人受有上述傷害後，猶未及時施以
    必要之救護措施，反而逕自離去，惡性非輕，惟念其犯後坦
    承犯行，態度尚可等一切情狀，分別量處如主文所示之刑，
    併諭知易科罰金之折算標準及定其應執行之刑。另按刑法第
    41條原規定：「前項（即易科罰金之折算標準）規定於數罪
    併罰，其應執行之刑未逾6 月者，亦適用之。」該規定於98
    年1 月21日修正為：「第1 項至第3 項規定於數罪併罰，其
    應執行之刑未逾6 個月者，亦適用之。」並移列於同條第8
    項，其關於數罪併罰，數宣告刑均得易科罰金，而定應執行
    之刑逾6 個月者，排除適用同條第1 項得易科罰金之規定部
    分，業經98年6 月19日大法官會議第662 號解釋宣告自該解
    釋公布日起失其效力。嗣刑法第41條已於98年12月30日修正
    公布並施行，同條第8 項修正為「第1 項至第4 項及第7 項
    之規定，於數罪併罰之數罪均得易科罰金或易服社會勞動，
    其應執行之刑逾6 月者，亦適用之。」，是為前述大法官會
    議字第662 號解釋之明文化，無庸比較新舊法，而應直接適
    用之。本件被告所犯各罪宣告刑均得易科罰金，雖經本院合
    併定應執行刑超過有期徒刑6 月，依前述說明，自應就本件
    應執行之刑諭知易科罰金之折算標準。末查，被告前未曾受
    有期徒刑以上刑之宣告，有臺灣高等法院被告前案紀錄表在
    卷可按，其因一時疏忽，致人受傷，經此次刑之宣告，應知
    所惕勉而無再犯之虞，且與告訴人達成和解，有本院99年3
    月24日準備程序筆錄1 份在卷足憑，本院認其所受宣告刑以
    暫不執行為適當，併宣告緩刑2 年，並應向被害人甲○○賠
    償新臺幣（下同）125,000 元整，給付方式為自99年4 月20
    日起，按月於每月20日給付告訴人5,000 元，至全部清償完
    畢之日止，如有一期不履行，視為全部到期，以勵自新。
五、依刑事訴訟法第273 條之1 第1 項、第299 條第1 項前段，
    刑法第284 條第1 項前段、第185 條之4 、第51條第5 款、
    第41條第1 項前段、第8 項，第74條第1 項第1 款、第2 項
    第3 款，刑法施行法第1 條之1 第1 項、第2 項前段，判決
    如主文。
六、如不服本判決，得於判決書送達之翌日起10日內，以書狀敘
    述理由，向本庭提出上訴。
本案經檢察官潘怡華到庭執行職務。
中    華    民    國    99    年    4     月    16    日
                        刑事庭  法  官  劉為丕
以上正本證明與原本無異。
如不服本判決應於收受判決後10日內向本院提出上訴書狀，並應
敘述具體理由。其未敘述上訴理由者，應於上訴期間屆滿後20日
內向本院補提理由書( 均須按他造當事人之人數附繕本) 「切勿
逕送上級法院」。
                                書記官  陳淑瓊
中    華    民    國    99    年    4     月    16    日
附錄本案論罪科刑依據之法條：
中華民國刑法第284條
因過失傷害人者，處六月以下有期徒刑、拘役或五百元以下罰金
，致重傷者，處一年以下有期徒刑、拘役或五百元以下罰金。
從事業務之人，因業務上之過失傷害人者，處一年以下有期徒刑
、拘役或一千元以下罰金，致重傷者，處三年以下有期徒刑、拘
役或二千元以下罰金。
中華民國刑法第185條之4
駕駛動力交通工具肇事，致人死傷而逃逸者，處六月以上五年以
下有期徒刑。

司法院資訊處製作；財團法人民間司法改革基金會備份。
